臺灣基隆地方法院基隆簡易庭宣示判決筆錄
原　　　告　好聖貿易有限公司
法定代理人　丙○○
訴訟代理人　陳傳中律師
複　代理人　甲○○
　　　　　　乙○○
被　　　告　陽明海運股份有限公司
法定代理人　丁○○
訴訟代理人　程學文律師
上列當事人間93年度基海商簡字第1 號損害賠償事件，於中華民
國94年6 月3 日下午5 時在本院民事第7 法庭公開宣示判決，出
席職員如左：
　　　　　　　　法　　　官　　陳培仁
　　　　　　　　法院書記官　　賴敏慧
　　　　　　　　通　　　譯　　劉春生
朗讀案由兩造均未到
法官朗讀主文宣示判決，並諭知將判決主文、所裁判之訴訟標的
及其理由要領，記載於後：
    主　　文
原告之訴駁回。
訴訟費用由原告負擔。
    事實及理由要領
一、原告起訴主張於民國92年11、12月間，自泰國進口榴槤一只
    40呎貨櫃（下稱系爭貨物），出口商委由被告公司運送。因
    系爭貨物為對溫度極為敏感且需要妥善保存之蔬果，運送人
    對於運送貨物應為必要之注意及處置。然系爭貨物於92年12
    月3 日到達高雄港，經原告開櫃發現部分損壞，乃於次日聲
    請標準海事檢定有限公司（下稱標準檢定公司）就系爭貨物
    損壞之原因予以檢定，發現系爭貨物中有44箱在檢定過程中
    被任意棄置於甲板上，此為系爭貨物遭受損壞之原因。系爭
    貨物中有0.30925 比例之損壞，折合進貨價格，原告所受損
    害為新台幣（下同）252286元，應由被告負責賠償，爰依契
    約及侵權行為之法律關係起訴請求被告賠償損害。
二、被告則以有關海上貨物運送人之責任，係採過失責任主義，
    此點觀諸我國海商法第69條第17款規定即明。被告已依約維
    持系爭冷凍貨櫃之溫度在約定之攝氏15度，並且保持通風口
    百分之五十開啟。系爭貨物係採FCL/FCL之整櫃運送方式，
    全部貨物乃係由託運人負責裝填入櫃並封櫃，被告不可能將
    其中四十四箱貨物，任意棄置於甲板上，而造成本件貨物之
    損害。依標準檢定公司之檢定報告記載「任意隨機自多個棧
    板中選取之本件運送的44箱榴槤，由我們在現場拆開檢查」
    。關於此點，再證諸祥瑞海事保險公證人有限公司（下稱祥
    瑞公證公司）之公證報告關於損害程度乙節，亦明白記載「
    選取44箱的貨物，作為公證檢驗的樣本。從而，原告主張被
    告將本件運送之44箱貨物任意棄置於本件船舶之甲板上，而
    造成本件貨物損害，故應依法負損害賠償責任，應係原告就
    上開檢定報告記載內容，有所誤會。系爭船舶已安全駛抵目
    的港即高雄港，且於航行途中亦未發生任何海上事故。因此
    ，系爭船舶確實具有勘航及適載能力，要無疑問。再者，原
    告所主張之系爭貨損情形，亦顯與系爭船舶之適載能力無關
    。又縱認本件被告應負任何損害賠償責任，惟因本件受貨人
    生旺貿易有限公司（下稱生旺公司）並未於本件貨物提領後
    一年內，對被告提起訴訟，原告主張受讓自生旺公司之
    本件請求權，已因1 年除斥期間之經過而消滅，被告應得依
    海商法第56條第2 項規定，主張免除本件之一切損害賠償責
    任。另侵權行為損害賠償責任之成立，以被告有故意或過失
    之侵害行為，並原告之權利受有損害，以及侵害行為與損害
    間有相當因果關係為必要。本件原告並未證明被告有如何之
    故意或過失之侵害行為，以及原告究竟有何權利受到侵害，
    並且該侵害行為與原告所受之損害結果間，有何因果關係，
    即遽而主張被告應依侵權行為規定，負本件損害賠償責任云
    云，應無理由等語，資為抗辯。
三、按民法第297 條債權讓與之通知，乃債權之受讓人得對抗債
    務人之對抗要件而非生效要件。本件債權人生旺公司已將對
    於被告之損害賠償債權於93年5 月31日讓與原告，有債權讓
    與契約書在卷足憑。而系爭貨物於92年12月3 日交付受貨人
    ，此為兩造所不爭執，且有前述檢定報告及公證報告在卷可
    證。原告於93年9 月10日向本院起訴請求被告賠償損害，亦
    有起訴狀在卷可稽，是原告之請求並未逾1 年之除斥期間，
    先予指明。
四、按貨櫃運送，如由託運人裝櫃封櫃，運送人之責任為何，我
    國海商法並無明文規定，學者有認為關於運送人責任，我海
    商法係採「推定的過失責任」，受貨人只須證明貨載有毀損
    、滅失或遲到，即為已足，即推定運送人有過失。運送人被
    推定有此項過失之後，須舉證證明「非由於運送人或船舶所
    有人之故意或重大過失，或其代理人、受僱人之過失所發生
    之毀損滅失」方能免責。申言之，運送人依（舊）海商法第
    106 條及第107 條規定，有堪航能力及關於運送物之注意義
    務，而依（舊法）第113 條各款規定有免責條款，惟其舉證
    責任為倒置，即運送人應舉證證明已盡注意義務，或有免責
    條款事由存在，方能免責，此為運送人責任之大原則。
    而在由託運人自行裝櫃封櫃方式，運送人對貨櫃之堪裝能力
    及貨物保管之責任，始自貨櫃收受之時起，而收受貨櫃時，
    貨櫃既已由託運人封櫃，則在運送人交付時，貨櫃如未啟封
    ，其貨櫃內貨物如有短少、損壞，自非運送人或其代理人之
    故意或過失所致，運送人應不負賠償責任（臺灣高等法院85
    年度海商上易字第1 號裁判要旨參照）。
五、又損害賠償之債，以有損害之發生及有責任原因之事實，並
    二者間有相當因果關係，為其成立要件，最高法院30年上字
    18號著有判例。本件運送係由運送人即被告先提供系爭冷藏
    貨櫃交予託運人，由託運人自行將貨物裝載堆放後，再整櫃
    交予運送人進行運送，為兩造所不爭執。原告於受領上開貨
    物時即發現系爭貨物有散發出強烈臭氣及部分裂開變黃之情
    形，此有標準檢定公司、祥瑞公證公司之檢定報告、公證報
    告附卷為證。是依上開舉證責任分配之原則，運送人雖對於
    承運貨物之裝卸、搬移、堆存毋庸負責，但仍須證明系爭貨
    櫃已具堪航（裝）能力，以及於運送途中已盡其保管、運送
    、看守義務。被告業已提出系爭冷藏貨櫃之溫度紀錄表，證
    明依約將溫度維持在攝氏15度，船舶並已安全抵達目的港，
    並將系爭貨物交付受貨人，且為前述檢定報告、公證報告所
    載明，堪信被告之抗辯為真實。又標準檢定公司、祥瑞公證
    公司於92年12月4 日會同被告及受貨人前往台灣省桃園縣元
    鑫冷藏股份有限公司檢定系爭貨物，足證系爭貨櫃業已拖離
    船舶現場。檢定時係隨機自貨板上抽選44箱當場開封檢驗，
    並無任何系爭貨物棄置於船舶甲板情事，亦有各該檢定報告
    、公證報告可證，從而原告主張被告將44箱系爭貨物任意棄
    置於甲板上，導致系爭貨物之毀壞，應非真實而不足採信。
    經檢驗結果，本件貨損可以合理的歸因於貨物在裝入貨櫃之
    前就已經過熟，或者可歸因於貨物之故有瑕疵或貨物本身性
    質，此有前開公證報告在卷可查，顯見系爭貨物之毀壞，並
    非被告之故意或過失所致，應堪認定。。
六、綜據上述，被告就本件系爭貨物既無任何故意或過失，原告
    請求被告賠償損害，顯無理由，應予駁回。
七、本件判決之基礎事證已臻明確，兩造其餘之攻擊、防禦方法
    及舉證，核與判決結果無影響，爰不一一予以論列，併此敘
    明。
據上論結，本件原告之訴為無理由，依民事訴訟法第78條，判決
如主文。
中　　華　　民　　國　　94　　年　　6 　　月　　3 　　日
　　              基隆簡易庭法　官　陳培仁
以上正本係照原本作成。
對於本件判決如有不服，應於收受送達後20日內向本院提出上訴
書狀，上訴於本院合議庭，並按他造當事人之人數附具繕本。
中　　華　　民　　國　　94　　年　　6 　　月　　3 　　日
                            書記官  賴敏慧
